臺灣高等法院臺南分院刑事判決
109年度上訴字第1469號
上  訴  人  
即  被  告  李侑蓉


選任辯護人  陳振榮律師
上列上訴人即被告因家暴傷害案件，不服臺灣嘉義地方法院109
年度訴字第216號中華民國109年7月31日第一審判決（起訴案號
：臺灣嘉義地方檢察署109年度調偵字第107號），提起上訴，本
院判決如下：
    主  文
上訴駁回。
    事  實
一、李東錦與李侑蓉係姐弟，屬家庭暴力防治法第3條第4款之家
    庭成員。李東錦與其父親同住在嘉義縣○○鄉○○村○○00號，李
    侑蓉於108年11月21日19時許，前往上址探視父親時，與在
    場李東錦因細故發生口角，李東錦（所犯傷害罪經原審判決
    確定）及李侑蓉各基於傷害人身體之犯意，進而於上址住處
    庭院發生扭打，此時李東錦之子李昱錡於房間內聽聞爭吵聲
    而出外查看，發現二人扭打倒地，遂上前勸架並將李東錦推
    離，李東錦返回住處房間，李昱錡則查看李侑蓉傷勢。然此
    時李東錦與李侑蓉又起口角，李東錦遂承前傷害犯意，持不
    鏽鋼保溫瓶丟中李侑蓉之上半身，李侑蓉亦承前傷害犯意，
    持自己機車上的安全帽及庭院中的椅子接續回砸擊中李東錦
    上半身。上開肢體衝突造成李侑蓉受有右鎖骨移位性骨折、
    右鷹嘴突移位性骨折、右眼前房積血及結膜出血、右第5肋
    骨骨折及左第4指骨線狀骨折等傷害；李東錦則受有左側手
    肘開放性傷口及背挫傷等傷害。
二、案經李東錦訴請臺灣嘉義地方檢察署檢察官偵查起訴。
    理  由
壹、程序方面
一、本院審理範圍
　　上開李東錦與李侑蓉間之肢體衝突，李東錦傷害犯行，經李
    侑蓉提出告訴，業經原審法院判處有期徒刑5月（得易科罰
    金），未據李東錦上訴已告確定，非本院審理範圍，合先說
    明。
二、證據能力
　㈠按被告以外之人於審判外之言詞或書面陳述，除法律有規定
    者外，不得作為證據，刑事訴訟法第159條第1項定有明文。
    查證人即告訴人李東錦於警詢中所為之陳述，屬被告李侑蓉
    以外之人於審判外之陳述，被告李侑蓉及其辯護人於原審及
    本院審理時均爭執其證據能力（原審卷第85頁，本院卷第89
    、190頁），本院審酌證人李東錦業於原審審理時以證人身
    分到庭作證，其於警詢時所為陳述，並無刑事訴訟法第159
    條之2、第159條之3得為證據之例外情形存在，揆諸前揭規
    定，應認證人李東錦警詢中之陳述，對被告李侑蓉無證據能
    力，然非不得作為彈劾證據。
　㈡次按被告以外之人於審判外之陳述，雖不符刑事訴訟法第159
    條之1至第159條之4之規定，而經當事人於審判程序同意作
    為證據，法院審酌該言詞陳述或書面陳述作成時之情況，認
    為適當者，亦得為證據，刑事訴訟法第159條之5第1項定有
    明文。除上述證人李東錦警詢之陳述外，檢察官、被告李侑
    蓉及其辯護人對於本判決以下所引用被告以外之人於審判外
    之其餘言詞或書面陳述，已於本院準備程序及審理時明示同
    意有證據能力（本院卷第89、190頁），本院審酌該等證據
    作成時之情況，並無違法取證或其他瑕疵，與待證事實具有
    關聯性，證明力非明顯過低，以之作為證據係屬適當，依刑
    事訴訟法第159條之5第1項規定，認均得為證據。至其餘引
    用之書證、監視器錄影、診斷證明書等非供述證據，均與本
    案犯罪待證事實具有關聯性，且無證據證明有何違法取證之
    情事，並經本院於審理期日依法踐行調查證據程序，均得為
    本案之證據使用。
貳、認定犯罪事實所憑之證據及理由　
一、訊據被告李侑蓉固坦承有於上揭時、地與告訴人李東錦發生
    口角及扭打倒地之事實，然矢口否認傷害犯行，辯稱：李東
    錦開門往我丟保溫瓶，打中我頭部，他衝出來推倒我，二人
    有扭打跌倒，但李東錦很快就站起來，用腳一直踹我，李昱
    錡把他拉開之後，才沒再踹我，不知道李東錦的傷怎麼來的
    等語（原審卷第12頁，本院卷第209至211頁）。辯護人則為
    被告辯護稱：李東錦是男性，與被告體型差距甚大，被告遭
    李東錦施暴，毫無反擊能力。李東錦先以保溫瓶丟中被告頭
    部，造成被告「右眼前房積血及結膜出血」，嗣再以腳踹被
    告身體，造成被告身體多處骨折，被告如何再於起身後手持
    椅子、安全帽反擊李東錦成傷？關於李東錦丟保溫瓶攻擊被
    告的時間點，李東錦跟被告說法一致，證人李昱錡卻憑空謊
    出了另一個時間點。依據勘驗監視器畫面可知，庭院是供車
    輛通行與迴轉使用，平常不會擺椅子，放椅子的地方是門廊
    下方，與庭院間有一個高低落差的崁，被告李侑蓉已被李東
    錦踹成多處骨折，不可能跨過有高低落差的門崁去拿椅子砸
    李東錦，故李昱錡之證言有重大瑕疵，不足採信，不能僅憑
    告訴人李東錦之指訴認定被告李侑蓉犯罪。
二、經查，被告李侑蓉上揭犯罪事實，業據證人即告訴人李東錦
    於偵查及原審審理時指訴綦詳，其於偵查中指證：我有拿杯
    子丟她（指被告李侑蓉），有丟中，我們二個就開始扭打，
    二個都有跌倒，我兒子（指證人李昱錡）就出來把我們隔開
    ，她就趁機拿椅子砸我的身體，我用手擋，我有受傷，我有
    被砸到背，我的手也是為了擋椅子而受傷的等語（偵卷第11
    頁正反面）。於原審證述：我們兩個人打架就是亂打，後來
    兩個人都跌倒在地上，李昱錡在裡面就衝出來，把我們兩個
    人分開。當時李昱錡是抓著我的手，他當時站在我跟李侑蓉
    中間，他站在我正前面，他要攔著我。李侑蓉就拿起旁邊泡
    茶的塑膠的桶子及椅子砸我，我沒有辦法還手。當時李昱錡
    是跟我面對面。我只確認李侑蓉拿兩樣東西打我，一個是椅
    子，一個不是安全帽就是桶子等語（原審卷第173頁）。
三、次查，證人李昱錡於偵查中證稱：我當時在房間裡面，聽到
    外面有爭吵聲，就出去外面看，就看到李東錦與李侑蓉在扭
    打，之後他們有倒在地上，我就衝出去把我爸爸（即李東錦
    ）架開，當時我握住爸爸的二隻手，阻止他去抓李侑蓉，李
    侑蓉就拿椅子要攻擊李東錦，椅子有打到李東錦，我就大聲
    喝止，李東錦就進屋，之後李侑蓉覺得不舒服我就送她就醫
    等語（調偵卷第14頁反面）。於原審證稱：我聽到庭院那邊
    有聲音，我就出去看，當時李東錦及李侑蓉已經打起來了，
    我一開始看到的是他們兩個人站著扭打，我就要過去把他們
    拉開，但是我還沒到，他們兩個人就扭打到抱在一起跌倒，
    我過去的時候我爸已經站起來，我姑姑（即被告李侑蓉）還
    沒有站起來，我過去把我爸爸推遠一點，爸爸這時候就回去
    他的房間，我再去檢查我姑姑的傷勢，我姑姑是自己起來的
    ，我檢查姑姑傷勢的時候，他們兩個人又起口角，我爸爸就
    從房間走出來，當下我是面對我姑姑，我轉頭看我爸的時候
    ，我爸用保溫瓶丟向我姑姑，當時兩個人距離很近，丟到我
    姑姑的身體的上半部，我姑姑用椅子及安全帽回砸，砸到我
    爸的上半身。我今天所述就是我當天看到的等語（原審卷第
    181、182頁）。嗣於本院審理時經提示其偵查及原審證詞時
    再次證稱：有親眼看到李東錦丟保溫瓶，偵查及原審陳述均
    正確，確定李侑蓉有拿椅子及安全帽砸到李東錦的背，安全
    帽是我姑姑自己機車上的安全帽，發生的地點是在庭院等語
    （本院卷第192至194頁）。復經本院提示本院卷第143頁勘
    驗案發前現場庭院監視錄影畫面截圖1（畫面顯示庭院停放
    一部廂型自小客車，下稱A車），證人李昱錡以雷射筆指出
    一開始的衝突位置是在接近A車車尾處，並證述：二人先有
    爭執，扭打、跌倒，伊將李東錦推開，李東錦回去（以雷射
    筆指向A車左側有紅磚的廂房），姑姑就站起來，之後又在
    門口起衝突、口角，他們第二次口角是在這個門口（以雷射
    筆指向車頭近畫面右側房屋門前庭院處），李侑蓉丟李東錦
    的椅子，可能是在畫面右方一排椅子前方一點點（以雷射筆
    指出位置），不用跨過高低差的崁就可以直接拿到，那個崁
    沒有多高等語（本院卷第194、195頁，李昱錡在截圖1所標
    示的各該位置另作截圖附於本院卷第217頁），上述證人李
    昱錡以雷射筆指出的A車左側有紅磚的房屋為李東錦居住，A
    車前方有門廊的房屋為李東錦、李侑蓉的父親居住的客廳、
    房間，及李東錦房屋隔著庭院的對面為李昱錡當時居住處（
    未顯示在畫面）等情，為被告李侑蓉所是認，此有被告李侑
    蓉供述及其標示的截圖畫面可參（本院卷第208、219頁）。
    觀之證人李昱錡上開證詞，除前後一致外，對於其父李東錦
    傷害被告李侑蓉部分均無隱瞞，且與李東錦於偵查及原審審
    理時供述：有拿保溫瓶丟中李侑蓉，與李侑蓉二人站著扭打
    後，跌倒在地上繼續扭打，我兒子（即李昱錡）出來把我們
    隔開等情節（偵卷第11頁正反面，原審卷第173、176頁），
    互核一致，被告李侑蓉於偵查、原審審理時供述：有與李東
    錦互相扭打，二人打到跌倒到地上，李東錦很快站起來（偵
    卷第17頁反面，原審卷第82、180、201頁），於本院審理時
    供述：李東錦衝出來之後，與李東錦有發生扭打，二人已經
    倒地了，李昱錡出來把李東錦拉走，李昱錡要扶我起來，但
    拉不起來，因為我當時受傷了，我叫李昱錡不要動我，我費
    了好久才自己慢慢起來。因為受傷無法騎車，是李昱錡開車
    送我先回家拿健保卡，再送我去就醫等情（本院卷第210、2
    14頁），復參證人李昱錡於原審證述：當下帶姑姑去醫院，
    陪她檢查完安置好姑姑後，我才回來帶爸爸去驗傷（原審卷
    第182、184頁），則李昱錡或許是因為被告李侑蓉傷勢較李
    東錦嚴重，故先帶被告李侑蓉就醫，但由李昱錡事發當下立
    即將李東錦推開，避免李東錦繼續傷害被告李侑蓉，且有協
    助被告李侑蓉起身的動作，並檢查李侑蓉的傷勢，隨即開車
    陪同就醫，待安置被告李侑蓉後，始返回載李東錦就醫，顯
    見對被告李侑蓉十分關心，並未特別包庇其父親李東錦，且
    其各次證言均經具結，認應無干冒偽證罪之風險，故意設詞
    誣陷被告李侑蓉之必要，是其證詞應屬可信。
四、另觀李東錦○○醫院診斷證明書、病歷暨傷勢照片2幀（偵卷
    第13頁，原審卷第109至117頁），其所受傷勢為左側手肘開
    放性傷口及背挫傷，傷口分別為4cm×2cm及6cm×5cm（瘀青）
    一節（原審卷第113頁病歷），確與其與被告李侑蓉二人扭
    打倒地，或遭椅子及安全帽砸中所可能造成之傷勢相符，益
    徵證人李昱錡所述可信。
五、至被告李侑蓉及告訴人李東錦雖於偵查及原審均陳稱：當天
    的狀況係二人口角後，李東錦拿保溫瓶丟擲被告李侑蓉後，
    才發生扭打等語（偵卷第17頁反面，原審卷第81至82頁），
    與證人李昱錡所述事件發生之前後順序略有不同，然參照李
    東錦於原審陳述：當時我們兩個人（指李東錦與被告李侑蓉
    ）都有喝酒（原審卷第82頁），李侑蓉於原審陳述：李東錦
    那天喝了很多酒（原審卷第82頁），及證人李昱錡於原審證
    述：我爸爸在家裡喝酒，姑姑是因為在醫院的時候，醫生說
    她有喝酒，所以不行做緊急處理，我才知道姑姑有喝酒等語
    （原審卷第185頁），堪認李東錦與李侑蓉案發當日均有飲
    酒，是渠二人於酒後對於事件發生之順序記憶不清，或有遺
    漏亦屬情理之常，尚難僅以李東錦、李侑蓉關於衝突過程中
    李東錦丟擲保溫瓶的時點與證人李昱錡證述有異，即謂證人
    李昱錡所述不可採信。
六、案發現場庭院雖設置監視器，然經警查看監視器設備主機之
    硬碟，並無108年11月21日案發當日之錄影檔案，此據嘉義
    縣警察局中埔分局109年5月8日嘉中警偵字第1090008121號
    函檢附職務報告及現場照片查覆在卷（原審卷第119至125頁
    ），前經原審囑託內政部警政署刑事警察局進行數位鑑識，
    僅還原108年5月6日至同年11月12日的影像畫面，影像畫面
    顯示時間有不連續狀況，未發現108年11月21日案發當日監
    視器影像檔案，已據內政部警政署刑事警察局109年11月2日
    刑研字第1090063675號函檢送數位鑑識報告查覆在卷（原審
    卷第273至284頁）。本院分別勘驗前述刑事警察局還原之庭
    院監視器影像（均為案發前108年6月30日至11月11日的影像
    ），及辯護人提出109年4月22日案發後現場庭院監視器影像
    ，其中刑事警察局還原的案發前監視器影像，在畫面右側房
    屋屋簷下大門兩側有擺設椅子（截圖1至3，本院卷第143至1
    47頁），該處呈現一長條狀門廊，面朝庭院，門廊高於庭院
    ，於大門前方設有三個階梯步下庭院。被告李侑蓉於勘驗時
    供述：截圖1畫面最上方是大理石椅，下方依序為2張塑膠椅
    （較重，椅子腳是金屬）、再下方也是一張塑膠椅（較輕，
    有扶手，椅子腳是金屬）、再來靠門那張金屬椅（最輕，沒
    有扶手），較輕的那張塑膠椅跟金屬椅是我拿得動的椅子，
    如果我能舉得起來僅有那張金屬椅；再來，隔著門下方共有
    4張藤椅，手如果健全的，是拖得動，但要舉起來有點困難
    ，上面這9張椅子當時確實有放在我父親家，但案發後我父
    親已經把其中那張我拿得動的較輕、有扶手的塑膠椅拿到我
    現在的家等語。本院另勘驗被告及辯護人提出的109年4月22
    日監視器影像，屋簷下仍有擺設椅子，但擺設椅子種類及狀
    態與案發前明顯不同，僅見約4張類似藤椅的椅子，未見案
    發前的塑膠椅、金屬椅（截圖4，本院卷第149頁），以上有
    本院勘驗筆錄、截圖照片在卷可稽（本院卷第126至149頁）
    。是依勘驗所見，案發前現場庭院屋簷下門廊常態性的放置
    大理石椅、較重及較重椅子腳為金屬的塑膠椅、最輕沒有扶
    手的金屬椅，及門口左側有數張藤椅，對照案發後所見，除
    類似藤椅外，已未見其他椅子，可見上開椅子都是可以移動
    的。
七、被告李侑蓉雖辯稱：其遭李東錦以保溫瓶擊中頭部，造成「
    右眼前房積血及結膜出血」，再遭李東錦腳踹身體，造成身
    體多處骨折，無力再持椅子、安全帽反擊李東錦成傷云云。
    惟查，依證人李昱錡之證言，李東錦與李侑蓉第一次衝突是
    在截圖1的庭院A車車尾處爭吵扭打跌倒，李昱錡將李東錦推
    開，李東錦回到畫面上方有紅磚的廂房，李昱錡待李侑蓉起
    身，查看李侑蓉傷勢時，李東錦與李侑蓉又口角衝突，李東
    錦在上方房屋門口丟保溫瓶擊中李侑蓉，並走向李侑蓉，此
    時雙方衝突的位置在A車車頭處，李侑蓉拿起右側的椅子砸
    李東錦，當時椅子有往前一點點，對照截圖1，A車車頭是靠
    近門廊擺放塑膠椅的位置，若塑膠椅略往前擺放，以門廊高
    於庭院僅3個階梯的高度，李侑蓉毋需跨過門崁，亦不必過
    於彎身，以站姿實可順手輕易的拿起位於其身旁門廊上的塑
    膠椅砸向李東錦，是證人李昱錡此部分證言，符合本院勘驗
    監視錄影所見，堪可採信。其次，李侑蓉於遭李東錦傷害後
    仍能自己爬起，並在李昱錡陪同下返家拿健保卡就醫，業據
    被告李侑蓉自陳在卷（原審卷第82頁），依被告李侑蓉供述
    ：李昱錡開他的車送我出去，經過我家，我就先回家拿健保
    卡，李昱錡有到客廳，我去拿完之後，再上他的車去就醫等
    語（本院卷第214頁），可見被告李侑蓉在事發後，仍可獨
    立行動無誤。另經原審函詢被告李侑蓉就醫之○○○○○○○○○○醫
    療財團法人○○○○○○○醫院，被告李侑蓉當下受此傷勢可否站
    立持物揮擊一節，經該院於109年5月13日以○醫字第1090000
    367號函查覆：因被告傷害於上半身肢體，當下兩腳應可站
    立，且左手可能可以持物揮擊等情（原審卷第127頁），是
    被告李侑蓉辯稱：當時受傷已無反擊能力，無法站立，無法
    跨過門檻拿取塑膠椅回擊告訴人李東錦云云，均難認可採。
     
八、至於證人李昱錡於原審證述：阿公房間的椅子，放在我們家
    庭院，支架是鐵的，上面有鋪塑膠，塑膠部分是藍色，有椅
    背、扶手，多重我不知道，但一隻手可以輕易的拿起來等語
    （原審卷第182頁），對照告訴人李東錦原審證述：被告李
    侑蓉持以攻擊我的椅子有扶手，也有椅背，是白色的等語（
    原審卷第177頁），其等關於椅子的顏色固然證述有異，但
    對於「有扶手」、「有椅背」等形狀的描述一致，證人李昱
    錡所稱椅子支架是鐵的，與本院前述勘驗案發前監視錄影所
    見，門廊下放置的椅子中有較輕的有椅背、扶手、椅子腳是
    金屬之塑膠椅相符，被告亦自承「較輕的那張塑膠椅跟金屬
    椅是我拿得動的椅子」（本院卷第138頁），可見證人李昱
    錡此部分證述洵屬有據，尚非虛言。又告訴人李東錦於案發
    當時有喝酒，已如前述，其對椅子顏色之記憶難認為精確，
    又李昱錡於本院審理時對於椅子顏色，亦陳述：印象有點模
    糊，只能確定被告李侑蓉有拿椅子砸到李東錦的背等語（本
    院卷第193頁），由於門廊下放置有椅背、扶手、金屬腳的
    塑膠椅有3張，本院依勘驗所見影像，實難以精確判斷各張
    塑膠椅的顏色，證人李昱錡於原審作證時，距案發時間已有
    4個月之久，門廊下既然放置多張塑膠椅，未據扣案，要難
    期待在案發數月之後，對於所見聞全部歷程之景物，均能毫
    無遺漏的逐一記憶清楚，要難以其對於被告李侑蓉所持塑膠
    椅的顏色與李東錦所述有異，即謂其證詞全然不可採信，辯
    護意旨據此主張證人李昱錡之證言有重大瑕疵，否認李昱錡
    證言之真實性，尚難憑採。
九、綜上所述，被告李侑蓉傷害犯行，罪證明確，洵堪認定，應
    依法論罪科刑。
參、論罪科刑
一、按家庭暴力者，謂家庭成員間實施身體或精神上不法侵害之
     行為；又家庭暴力罪者，謂家庭成員間故意實施家庭暴力
    行 為而成立其他法律所規定之犯罪，家庭暴力防治法第2條
    第1 款、第2款分別定有明文。查被告李侑蓉與告訴人李東
    錦為姐弟關係，業據渠二人供述在卷（原審卷第81頁至第82
    頁），並有各自之戶籍資料在卷足參（共同的父、母，警卷
    第14、16頁），屬家庭暴力防治法第3條第4款所定之家庭成
    員，被告李侑蓉故意對於家庭成員之告訴人李東錦實施傷害
    行為，屬家庭成員間實施身體上不法侵害之行為，自應構成
    家庭暴力防治法第2條第2款之家庭暴力罪，惟因家庭暴力防
    治法對於家庭暴力並無科處刑罰之規定，自應依刑法傷害罪
    予以論處。是核被告李侑蓉所為，係犯刑法第277條第1項之
    傷害罪。
二、維持原審判決之理由
　㈠原審以被告李侑蓉犯傷害罪，罪證明確，適用刑法第277條第
    1項、第41條第1項前段，刑法施行法第1條之1第1項之規定
    ，並以行為人之責任為基礎，審酌被告與告訴人為姐弟關係
    ，僅因細故發生口角，不思以有效方式溝通，貿然施以傷害
    ，所為係屬不該，且未與告訴人達成和解，衡酌被告李侑蓉
    無前科、○○畢業之智識程度、已婚、無子女、現與丈夫同住
    之生活狀況暨告訴人李東錦所受傷勢等一切情狀，量處被告
    李侑蓉有期徒刑2月，並諭知易科罰金折算標準。本院復審
    酌被告李侑蓉並非居住在案發地址，案發當日係前往該處探
    視父親，為父親做居家清潔工作，因細故與告訴人李東錦口
    角，參酌告訴人李東錦於警詢供述：我先動手打被告李侑蓉
    巴掌，雙方才發生扭打跌倒在地（警卷第2頁，引用李東錦
    此部分供述並非作為認定被告李侑蓉犯罪之證據），此由李
    東錦事後傳送LINE訊息「老三，我先動手是我不對、對不起
    。醫藥費用我願負責。」予被告李侑蓉，益可證明本件肢體
    衝突起因於李東錦先動手掌摑被告李侑蓉後，雙方才發生扭
    打，又李東錦在李昱錡將其推開回房後，事件本可平息，然
    其復承前傷害犯意，又持保溫瓶擊中被告李侑蓉，始衍生被
    告李侑蓉接續持塑膠椅、安全帽回砸李東錦，雖被告李侑蓉
    未思理性處理爭議，以傷害手段回應，固有不該，但李東錦
    之惡性顯然較高，其傷害犯行造成被告李侑蓉所受之身體傷
    害，亦較李東錦所受身體傷害為嚴重，此由原審判處李東錦
    有期徒刑5月，而對被告李侑蓉僅量處有期徒刑2月，顯已審
    酌二人之姐弟關係、被告李侑蓉之犯罪動機、目的、手段、
    素行、行為當時所受之刺激及所受傷害程度等事項，核其認
    事用法，均無違誤，所為刑之宣告，亦係以行為人之責任為
    基礎，經審酌刑法第57條各款所列事項及其他一切情狀後而
    為，所量定之刑亦未逾越法定刑範圍或違反比例、公平及罪
    刑相當原則，尚稱允當，應予維持。
　㈡被告李侑蓉猶執陳詞，否認犯罪，提起上訴，指摘原判決違
    誤。惟被告李侑蓉確有本件傷害告訴人李東錦之犯行，事證
    明確，所辯尚無可採，業如前述，是其否認犯罪提起上訴，
    指摘原判決違誤，請求本院撤銷改判，為無理由，應予駁回
    。
據上論斷，應依刑事訴訟法第368條，判決如主文。
本案經檢察官侯德人提起公訴，檢察官陳建弘到庭執行職務。
中　　華　　民　　國　　110 　年　　8　　月　　17　　日
                  刑事第六庭    審判長法　官  張瑛宗
   　　　　　　　　　　　　　　　　　 法　官  林坤志
                                      法　官  林逸梅
以上正本證明與原本無異。
如不服本判決應於收受送達後20日內向本院提出上訴書狀，其未
敘述上訴理由者，並得於提起上訴後20日內向本院補提理由書（
均須按他造當事人之人數附繕本）「切勿逕送上級法院」。
　　　　　　　　　　　　　　　　　　　書記官  施淑華　　
中　　華　　民　　國　　110 　年　　8　　月　　17　　日
附錄本案論罪科刑法條全文　
中華民國刑法第277條
傷害人之身體或健康者，處5年以下有期徒刑、拘役或50萬元以
下罰金。
犯前項之罪，因而致人於死者，處無期徒刑或7年以上有期徒刑
；致重傷者，處3年以上10年以下有期徒刑。